【裁判字號】    91,簡上,139
【裁判日期】    920312
【裁判案由】    違反山坡地保育利用條例
【裁判全文】
臺灣士林地方法院刑事判決                        九十一年度簡上字第一三九號
    上  訴  人
    即  被  告  乙○
右上訴人即被告因違反山坡地保育利用條例，不服本院九十一年度士簡字第二六五號
，中華民國九十一年八月十六日第一審刑事簡易判決（聲請簡易判決處刑案號：臺灣
士林地方法院檢察署九十一年度偵字第一二九一號），提起上訴，本院管轄之第二審
合議庭判決如左：
    主  文
原判決撤銷。
乙○在他人山坡地內，擅自設置工作物，處有期徒刑陸月，如易科罰金，以佰元折
算壹日，緩刑參年。
座落於台北縣淡水鎮○○段一二二七地號、一二二七之三地號上如附圖所示之鐵皮屋
（面積０‧０二一一公頃）及水泥地面（包括鐵皮屋內外，面積合計０‧０三三四公
頃）均沒收。
    事  實
一、乙○於民國八十四年三、四月間，明知「神明會天上聖母」（管理人丁○○）所
    有座落在台北縣淡水鎮○○段一二二七地號、一二二七之三地號（自民國三十六
    年間，「神明會天上聖母」登記為所有人時，乙○之直系尊親屬前即在占有使用
    ）業經行政院六十八年十一月二十一日台六十八經字第一一七０一號函核定、臺
    灣省政府六十九年二月六日六九府農山字第一二０一六六號公告為山坡地保育利
    用條例之山坡地，未經所有權人「神明會天上聖母」同意（竊占部分已罹於時效
    ，未據檢察官聲請簡易處刑）即擅自在附圖所示之地點，開挖地面約一公尺八十
    公分之深度以十二根鋼筋樑柱支撐而搭建鐵皮屋（面積０‧０二一一公頃）及重
    新鋪設水泥地面（包括鐵皮屋內外，面積合計０‧０三三四公頃）設置工作物（
    倉庫）利用。迄於九十年三月二日為臺北縣政府會同淡水鎮公所人員現場勘查屬
    實而循線偵悉上情。
二、案經台北縣政府報請臺灣士林地方法院檢察署檢察官偵查聲請簡易判決處刑。
    理  由
一、右揭事實，業據被告乙○於偵查及本院調查、審理中自白屬實，並經證人即臺北
    縣政府農業局承辦人員邱榮輝於偵查中到庭證明現場勘查經過翔實，且有臺北縣
    違規使用山坡地涉及違反水土保持法、山坡地保育利用條例案件現場會勘紀錄、
    現場照片、土地登記謄本等在卷可稽，復經臺灣士林地方法院檢察署檢察官履勘
    現場並囑託地政機關測量屬實，亦有履勘筆錄及現場照片、臺北縣淡水地政事務
    所九十年九月二十六日九十北縣淡地測字第一一三一０號函檢送之土地複丈成果
    圖、土地登記謄本等附卷足參。再者，台北縣淡水鎮○○段一二二七、一二二七
    之三地號地號土地，確係依山坡地保育利用條例經行政院六十八年十一月二十一
    日台六十八經字第一一七０一號函核定、臺灣省政府六十九年二月六日六九府農
    山字第一二０一六六號公告之山坡地，有前開行政院函文、臺灣省政府公告等影
    本附卷足佐，另有台北縣政府九十一年七月十日北府農山字第０九一０四三一九
    一八號函檢送之台北縣淡水鎮○○段一二二七地號八十三年八月十三日航空攝影
    圖套地籍圖影本乙份可參，事證已明，被告犯行洵堪認定。
二、按山坡地保育利用條例第三十四條第一項曾於八十七年一月七日修正公布，修正
    前該條規定在公有或他人山坡地內，擅自墾殖或設置工作物者，處六月以上五年
    以下有期徒刑，得併科三萬元以下罰金，修正後其併科部分提高為新臺幣六十萬
    元以下罰金，是被告乙○行為後法律有變更，經新舊法比較結果，以舊法有利於
    被告，核被告所為係犯修正前之山坡地保育利用條例第三十四條第一項之罪。
    至聲請意旨另以被告乙○於上開時間，未經所有權人甲○○同意，即在經臺灣省
    政府報請行政院核定公告之座落於台北縣淡水鎮○○段一二二六之三地號山坡地
    內，重新鋪設水泥地面（面積合計０‧００一七公頃）之工作物（如附圖所示）
    ，亦涉有違反山坡地保育利用條例云云，訊據被告乙○堅決否認涉有此部分犯行
    ，辯稱：台北縣淡水鎮○○段一二二六之三地號土地為其亡父丙○○所有，於八
    十六年十一月間始移轉所有權予甲○○，伊鋪設水泥地面時，其父呂鍚聚知悉且
    同意等語，本院經查：台北縣淡水鎮○○段一二二六之三地號固業經行政院六十
    八年十一月二十一日台六十八經字第一一七０一號函核定、臺灣省政府六十九年
    二月六日六九府農山字第一二０一六六號公告為山坡地保育利用條例之山坡地，
    有前開公函在卷可稽，然該台北縣淡水鎮○○段一二二六之三地號土地前為被告
    乙○之父呂鍚聚所有，於八十六年十一月間始移轉所有權予甲○○等情，亦據證
    人甲○○於本院結證屬實，並有台北縣淡水鎮○○段一二二六之三地號之土地土
    地登記謄本等在卷可稽，又丙○○於八十六年十一月二十日死亡，被告乙○與丙
    ○○均共同居住於台北縣淡水鎮○○路十一號之六，亦有戶籍登記簿謄本一份附
    卷可參，另台北縣淡水鎮○○段一二二六之三地號均由被告及其父丙○○接續共
    同使用、墾植等語，亦據證人甲○○於本院證稱屬實，綜上所述，衡情以觀，丙
    ○○自應知悉且同意被告在台北縣淡水鎮○○段一二二六之三地號上重新鋪設水
    泥地面（面積合計０‧００一七公頃），自與山坡地保育利用條例第三十四條第
    一項之構成要件有間，況公訴人於本院審理中亦減短此部分之犯罪事實，檢察官
    認為被告此部分構成犯罪，應有誤會，惟此部分與其被訴違反山坡地保育利用條
    例構成犯罪部分，有實質一罪之裁判上一罪關係，本院不另為無罪之諭知。原審
    就被告所犯上開犯行予以論罪科刑，固非無見，惟查：被告違反山坡地保育利用
    條例部分，其建鐵皮屋及重新鋪設水泥地面僅在座落在台北縣淡水鎮○○段一二
    二七地號、一二二七之三地號上（如附圖所示），原審併予就被告在台北縣淡水
    鎮○○段一二二六之三地號鋪設水泥地面部分，予以論罪，即有未合，被告上訴
    否認犯罪雖無理由，惟原判決既有可議，即屬無可維持，應由本院撤銷改判。爰
    審酌被告之品行、目的、手段、所生之危害及犯罪後之態度表示願拆除上開鐵皮
    屋及水泥地面等一切情狀，量處如主文所示之刑，又被告行為後，刑法第四十一
    條業於九十年一月十日修正公布，同年月十二日生效，舊法規定犯最重本刑三年
    以下有期徒刑以下之刑之罪，而受六個月以下有期徒刑或拘役之宣告，因身體、
    教育、職業、家庭之關係或其他正當事由，執行顯有困難者，得易科罰金，修正
    後刑法第四十一條第一項前段規定，顯然有利於被告，爰依修正後之規定，諭知
    易科罰金之折算標準。又被告前未曾受有期徒刑以上刑之宣告，此有臺灣高等法
    院被告全國前案紀錄表各一份在卷可參，其因一時失慮，致罹刑典，被告其經此
    偵查、審判經過，自當知所警惕而無虞再犯，本院綜核各情認原審所為上開刑之
    宣告，已足策其自新，因認原審所宣告之刑，以暫不執行為適當，併諭知緩刑三
    年，以啟其自新。
三、附圖所示之建鐵皮屋（面積０‧０二一一公頃）及水泥地面（包括鐵皮屋內外，
    面積合計０‧０三三四公頃）等工作物，均依同條例規定沒收。
據上論結，應依刑事訴訟法第四百五十五條之一第一項、第三項、第三百六十九條第
一項前段、第三百六十四條、第二百九十九條第一項前段、八十七年一月七日修正公
布前山坡地保育利用條例第三十四條第一項、第三項、刑法第十一條、第二條第一項
、第四十一條第一項前段、第七十四條第一款、罰金罰鍰提高標準條例第二條，判決
如主文。
本案經檢察官呂文忠到庭執行職務。
中      華      民      國      九十二      年      三      月    十二  日
            臺灣士林地方法院刑事第一庭
                                        審判長法  官  林  清  吉
                                              法  官  高  愈  杰
                                              法  官  蔡  明  宏
右正本證明與原本無異。
本件判決不得上訴。
                                              書記官  陳  漢  朝
中      華      民      國      九十二      年      三      月    十二  日
附錄本案論罪科刑法條全文：
八十七年一月七日修正公布前山坡地保育利用條例第三十四條第一項、第三項：
  在公有或他人山坡地內，擅自墾殖或設置工作物者，處六月以上五年以下有期徒刑
  ，得併科三萬元以下罰金。
  犯本條之罪者，其墾殖物及工作物沒收之。


司法院資訊處製作；財團法人民間司法改革基金會備份。
